臺灣高等法院刑事判決
111年度上訴字第2680號
上  訴  人  
即  被  告  洪嫣蔓



選任辯護人  陳仁省律師
上列上訴人即被告因洗錢防制法等案件，不服臺灣新北地方法院
111年度金訴字第124號，中華民國111年6月8日第一審判決（起
訴案號：臺灣新北地方檢察署110年度偵字第39131號，移送併辦
案號：臺灣新北地方檢察署111年度偵字第264號），提起上訴，
本院判決如下：
    主  文
原判決撤銷。
洪嫣蔓幫助犯洗錢防制法第十四條第一項洗錢罪，處有期徒刑參
月，併科罰金新臺幣壹萬元，罰金如易服勞役，以新臺幣壹仟元
折算壹日。緩刑貳年。緩刑期間付保護管束，並應向指定之政府
機關、政府機構、行政法人、社區或其他符合公益目的之機構或
團體，提供陸拾小時之義務勞務。
    犯罪事實
一、洪嫣蔓依其智識程度及生活經驗，可預見將自己之金融帳戶
    資料提供予年籍不詳之人使用，常與財產犯罪密切相關，且
    可預見金融帳戶被他人利用以遂行詐欺犯罪及隱匿、掩飾犯
    罪所得財物或財產上利益，竟仍基於幫助他人詐欺取財、幫
    助洗錢之不確定故意，於民國110年3月23日下午，將其申辦
    之永豐商業銀行、帳號00000000000000號帳戶（下稱永豐銀
    行帳戶）之網路銀行帳號、密碼，以通訊軟體Line提供予年
    籍不詳之人。嗣詐欺集團成員取得上開永豐銀行帳戶之網路
    銀行帳號、密碼，基於意圖為自己不法有之詐欺取財、洗錢
    之犯意，分別於附表編號1、2所示之詐欺時間、方式，致使
    郭彥廷、陳宣辰均陷於錯誤，各於附表編號1、2所示匯款時
    間、金額，匯款至上開永豐銀行帳戶內，旋遭詐欺集團成員
    提領一空，而以此方式製造金流之斷點，掩飾特定犯罪所得
    之來源及去向。嗣經郭彥廷、陳宣辰發覺受騙，報警處理，
    始循線查悉上情。
二、案經新北市政府警察局三峽分局；陳宣辰訴由臺南市政府警
    察局第三分局移送臺灣新北地方檢察署檢察官偵查起訴及移
    送併辦。
    理  由
壹、證據能力部分：
一、按被告以外之人於審判外之言詞或書面陳述，除法律有規定
    者外，不得作為證據。另按被告以外之人於審判外之陳述，
    雖不符合同法第159條之1至第159條之4之規定，然經當事人
    於審判程序同意作為證據，法院審酌該言詞陳述或書面陳述
    作成時之情況，認為適當者，亦得為證據。當事人、代理人
    或辯護人於法院調查證據時，知有第159條第1項不得為證據
    之情形，而未於言詞辯論終結前聲明異議者，視為有前項同
    意，刑事訴訟法第159條第1項、第159條之5分別定有明文。
    該條立法意旨在於傳聞證據未經當事人之反對詰問予以核實
    ，原則上先予排除，惟若當事人已放棄反對詰問權，於審判
    程序中表明同意該等傳聞證據可作為證據；或於言詞辯論終
    結前未聲明異議，基於尊重當事人對傳聞證據之處分權，及
    證據資料愈豐富，愈有助於真實發見之理念，且強化言詞辯
    論主義，使訴訟程序得以順暢進行，上開傳聞證據亦均具有
    證據能力。查本件被告以外之人於審判外之言詞或書面陳述
    屬傳聞證據部分，檢察官、被告及辯護人於本院準備程序中
    同意有證據能力，且迄於言詞辯論終結前亦未聲明異議，復
    本院認其作成之情形並無不當情形，經審酌後認為適當，均
    應認於本案有證據能力。
二、另本件認定事實引用之卷內其餘非供述證據部分，與本案均
    有關連性，亦無證據證明係實施刑事訴訟程序之公務員以不
    法方式所取得，依刑事訴訟法第158條之4之反面解釋，當有
    證據能力，復於本院審理時，提示並告以要旨，使檢察官、
    被告及辯護人充分表示意見，自得為證據使用。
貳、本院之判斷
一、認定犯罪事實所憑證據及認定之理由
  ㈠被害人郭彥廷、告訴人陳宣辰於附表編號1、2所載時間，遭
    詐欺而匯款至永豐銀行帳戶內之事實，業據被害人郭彥廷於
    警詢指述（見新北檢110年度偵字第39131號《下稱偵39131卷
    》第11至12頁）、告訴人陳宣辰於警詢指訴（見新北檢111年
    度偵字第264號《下稱偵264卷》第15至17頁）在卷可查。並有
    內政部警政署反詐騙諮詢專線紀錄表（郭彥廷）、新北市政
    府警察局海山分局文聖派出所受理詐騙帳戶通報警示簡便格
    式表、金融機構聯防機制通報單（見偵39131卷第25至29頁
    ）；被害人郭彥廷提出之詐騙集團來電紀錄及轉帳畫面截圖
    （見偵39131卷第31頁）；被害人郭彥廷之中國信託銀行ATM
    交易明細2張（見偵39131卷第33頁）；告訴人陳宣辰之轉帳
    明細與自動櫃員機交易明細2張（見偵264卷第19至21頁）；
    臺南市政府警察局第一分局莊敬派出所受理詐騙帳戶通報警
    示簡便格式表（陳宣辰）、臺南市政府警察局第一分局莊敬
    派出所受理案件證明單、內政部警政署反詐騙諮詢專線紀錄表
    （見偵264卷第23、45、47頁）；告訴人陳宣辰提出之詐騙
    集團來電紀錄（見偵264卷第37頁）附卷可稽，此部分之事
    實，堪予認定。
　㈡上訴人即被告洪嫣蔓之永豐銀行帳戶，確有申請網路銀行，
    且被害人、告訴人匯入附表編號1、2所示款項之事實，有永
    豐商業銀行作業處110年6月21日作心詢字第1100618137號金
    融資料查詢回覆函及檢附之被告永豐銀行帳戶基本資料及交
    易明細表1份（見偵39131卷第13至17頁）；永豐商業銀行作
    業處110年11月1日作心詢字第1101028112號金融資料查詢回
    覆函（曾於110年3月28日電話掛失）及檢附被告之永豐銀行
    帳戶110.1.1至110.3.31交易明細（見偵39131卷第97至103
    頁）；永豐銀行帳號000-000-0000000-0帳戶影本（見偵391
    31卷第115至118頁）；永豐商業銀行作業處111年3月14日作
    心詢字第1110310160號金融資料查詢回覆函（有申辦網路銀
    行，無申請約定轉帳）及檢附被告之永豐銀行帳戶109年7月
    2日至110年3月25日交易明細（見原審卷第85至99頁）在卷
    可佐，此部分事實，亦堪認定。
　㈢另據被告於本院準備程序、審理中自白認罪，坦承：我是加
    入投資平台的會員，提供永豐銀行帳戶的網路銀行帳號、密
    碼，是在Line裡面提供的，時間大約在110年3月23日下午等
    語(見本院卷第107、109頁）等語，是認被告之任意性自白
    與事實相符，堪足採認為真實。
  ㈣綜上，本案事證明確，被告之上開犯行，堪予認定，自應依
    法予以論科。　　
二、論罪
  ㈠按刑法上幫助犯之成立，主觀上行為人須有幫助故意，客觀
    上須有幫助行為，亦即對於犯罪與正犯有共同之認識，但以
    幫助之意思，對於正犯資以助力，而未參與實施犯罪行為者
    。
　㈡又金融帳戶乃個人理財工具，依我國現狀，申設金融帳戶並
    無任何特殊限制，且可於不同之金融機構申請多數帳戶使用
    ，是依一般人之社會通念，若見他人不以自己名義申請帳戶
    ，反而收購或借用別人之金融帳戶以供使用，並要求提供提
    款卡及告知密碼，則提供金融帳戶者主觀上如認識該帳戶可
    能作為對方收受、提領特定犯罪所得使用，對方提領後會產
    生遮斷金流以逃避國家追訴、處罰之效果，仍基於幫助之犯
    意，而提供該帳戶之提款卡及密碼，以利洗錢實行，仍可成
    立一般洗錢罪之幫助犯（最高法院108年台上大字第3101號
    裁定意旨參照）。被告提供永豐銀行帳戶之網路銀行帳號、
    密碼予年籍不詳之詐騙集團成員，供以詐欺被害人、告訴人
    ，而遂行詐欺取財之犯行，並作為轉匯特定犯罪所得使用，
    詐欺集團成員轉匯後因而產生遮斷金流以逃避國家追訴、處
    罰之效果，仍基於幫助之犯意，提供該網路銀行帳戶、密碼
    ，以利犯罪實行，然無證據證明被告與詐騙集團成員間就上
    開詐欺取財及洗錢犯行有犯意聯絡或行為分擔，故核被告所
    為，係犯刑法第30條第1項前段、第339條第1項之幫助詐欺
    取財罪；刑法第30條第1項前段、洗錢防制法第14條第1項之
    幫助洗錢罪。
  ㈢被告提供永豐銀行之網路銀行帳戶資料之行為，幫助詐騙集
    團詐騙被害人、告訴人之財物及幫助詐騙集團轉匯後遮斷金
    流以逃避國家追訴、處罰，係一行為觸犯數罪名，為想像競
    合犯，依刑法第55條規定，從一重論以刑法第30條第1項前
    段、洗錢防制法第14條第1項之幫助洗錢罪。
　㈣刑之減輕事由
　　⒈被告幫助他人犯詐欺取財、洗錢罪，為幫助犯，爰依刑法
      第30條第2項規定按正犯之刑減輕之。　　　
　　⒉按洗錢防制法第16條第2項規定：「犯前2條之罪，在偵查
      或審判中自白者，減輕其刑」。本案被告於本院審判中自
      白，是就被告所犯洗錢防制法部分，應依法遞減輕其刑。
參、撤銷改判之理由及科刑審酌事項
一、原審認被告幫助詐欺取財、幫助洗錢等犯行之罪證明確，予
    以論罪科刑，固非無見，惟查：本案被告係以Line提供永豐
    銀行帳戶之網路銀行帳號、密碼予他人，幫助詐欺集團成員
    詐欺被害人、告訴人及轉匯贓款洗錢所用，已如前述，此據
    被告迄於本院坦認上開犯罪手段，原判決未及審酌上情，且
    因被告於本院坦承犯行，本案之量刑基礎已有變更，原判決
    亦未及審酌，被告上訴請求從輕量刑，為有理由，自應由本
    院予以撤銷改判。
二、爰以行為人之責任為基礎，審酌被告提供永豐銀行帳戶之網
    路銀行帳號、密碼予他人作為犯罪之用，增加被害人及告訴
    人尋求救濟及治安機關查緝犯罪之困難，且因被告提供上開
    帳戶，使被害人及告訴人受騙匯入之款項經轉帳提領後，即
    難以追查犯罪所得去向，而得以切斷特定犯罪所得與犯罪行
    為人間之關係，助長詐欺犯罪之猖獗、危害國內金融交易秩
    序，所為實不足取。並審及被告與告訴人陳宣辰於本院達成
    和解，業已履行和解內容（參見本院卷第45頁之和解書），
    已有填補告訴人之損失，另其多次撥打電話、傳送訊息予被
    害人郭彥廷，積極尋求和解契機（見本院卷第81至89頁），
    並於本院坦認犯行，犯後態度堪認良好。兼衡被告之智識程
    度及家庭經濟生活狀況（見本院卷第110至111頁）等一切情
    狀，量處如主文第2項所示之刑，另就併科罰金部分，諭知
    易服勞役之折算標準。
肆、不予宣告沒收之說明
　　本案被告固將永豐銀行帳戶之網路銀行帳號、密碼提供予他
    人遂行詐欺取財及洗錢之犯行，惟依卷內事證，尚無積極證
    據足認被告有因交付帳戶而取得任何不法利益，自不生利得
    剝奪之問題，亦不須就正犯所獲得之犯罪所得負沒收、追徵
    之責。從而，即無宣告沒收其犯罪所得之適用，併予指明。
伍、宣告緩刑部分
一、被告未曾因故意犯罪受有期徒刑以上刑之宣告，有本院被告
    前案紀錄表在卷足按，其因一時失慮致罹刑章，犯罪後坦承
    犯行，態度良好，並與告訴人陳宣辰達成和解、履行和解內
    容，告訴人同意法院宣告緩刑等情，有和解書在卷可憑（見
    本院卷第45頁）；另被告多次撥打電話、傳送訊息予被害人
    郭彥廷尋求和解契機（見本院卷第81至89頁），雖未與被害
    人郭彥廷達成和解，可認被告已有悔悟，其經此次偵審程序
    ，當知所警惕，信無再犯之虞，本院認其所受宣告之刑以暫
    不執行為適當，故依刑法第74條第1項第1款之規定，併予宣
    告緩刑2年，以啟自新。
二、另為促使被告日後更加重視法規範秩序、強化法治觀念，敦
    促被告確實惕勵改過，本院認應課予一定條件之緩刑負擔，
    令其等能從中深切記取教訓，並督促時時警惕，爰併依刑法
    第74條第2項第5款、第93條第1項第2款等規定，諭知被告於
    緩刑期間付保護管束，並應向指定之政府機關、政府機構、
    行政法人、社區或其他符合公益目的之機構或團體，提供60
    小時之義務勞務，以期符合本件緩刑目的（若被告不履行此
    一負擔，且情節重大足認原宣告之緩刑難收其預期效果，而
    有執行刑罰之必要者，依刑法第75條之1第1項第4款之規定
    ，得撤銷其宣告）。
據上論斷，應依刑事訴訟法第369條第1項前段、第364條、第299
條第1項前段，判決如主文。
本案經檢察官黃筵銘提起公訴，檢察官黃育仁移送併辦，檢察官
賴正聲到庭執行職務。
中　　華　　民　　國　　111 　年　　10　　月　　13　　日
                  刑事第二十三庭審判長法　官  許永煌
　　　　　　　　　　　　　　　　　    法　官  吳定亞
　　　　　　　　　　　　　　　　　    法　官  黃美文
以上正本證明與原本無異。
如不服本判決，應於收受送達後20日內向本院提出上訴書狀，其
未敘述上訴之理由者並得於提起上訴後20日內向本院補提理由書
（均須按他造當事人之人數附繕本）「切勿逕送上級法院」。
                                      書記官  彭威翔　　
中　　華　　民　　國　　111 　年　　10　　月　　14　　日
附錄：本案論罪科刑法條全文
刑法第30條
幫助他人實行犯罪行為者，為幫助犯。雖他人不知幫助之情者，
亦同。
幫助犯之處罰，得按正犯之刑減輕之。
刑法第339條第1項
意圖為自己或第三人不法之所有，以詐術使人將本人或第三人之
物交付者，處5年以下有期徒刑、拘役或科或併科50萬元以下罰
金。
洗錢防制法第14條第1項：
有第二條各款所列洗錢行為者，處7年以下有期徒刑，併科新臺
幣5百萬元以下罰金。
【附表】：
編號 被害人/ 告訴人 詐欺時間、方式 匯款時間、金額(新臺幣) 1 郭彥廷（ 未提告） 詐騙集團成員於110年3月25日16時39分許，佯以瘋油網電商業者及銀行客服人員致電郭彥廷，並向郭彥廷佯稱：因之前下單系統設定錯誤，需配合操作ATM以解除設定云云，致郭彥廷陷於錯誤，而依指示轉帳。 110年3月25日17時23分許 （起訴書誤載為110年3月25日17時42分許） 2萬9,985元    110年3月25日17時39分許 2萬9,985元    110年3月25日17時44分許 9,985元 2 陳宣辰 （提告） 詐騙集團成員110年3月24日17時49分許，佯以臺北市政府警察局刑事警察大隊致電陳宣辰，並向陳宣辰佯稱：因抓捕到人頭帳戶詐騙集團，因要將之前遭詐騙之額返還，需配合操作ATM以解除設定云云，致陳宣辰陷於錯，而依指示轉帳。 110年3月25日17時42分許 2萬9,985元    110年3月25日17時47分許 2萬0,123元